【裁判字號】    99,訴,900
【裁判日期】    990921
【裁判案由】    毒品危害防制條例
【裁判全文】
臺灣高雄地方法院刑事判決               99年度訴字第900號
公  訴  人  臺灣高雄地方法院檢察署檢察官
被      告  甲○○
上列被告因毒品危害防制條例案件，經檢察官提起公訴（99年度
毒偵字第212 號），本院判決如下：
    主  文
甲○○施用第一級毒品，處有期徒刑捌月；又施用第二級毒品，
處有期徒刑貳月，扣案如附表編號1 、2 所示之物沒收銷燬之。
應執行有期徒刑玖月，扣案如附表編號1 、2 所示之物沒收銷燬
之。
    事  實
一、甲○○曾因施用毒品案件，經本院以97年度審毒聲字第1395
    號裁定送觀察、勒戒後，於民國97年12月5 日因無繼續施用
    毒品傾向而執行完畢釋放。詎其仍不知戒絕毒癮，明知海洛
    因及甲基安非他命，分別經公告列為毒品危害防制條例第2
    條第2 項第1 款之第一級毒品及同條項第2 款之第二級毒品
    ，不得非法持有、施用，竟基於施用第一級毒品海洛因之犯
    意，於98年12月1 日下午6 時20分許（即下述採尿之時間，
    起訴書誤載為98年12月1 日下午7 時20分許）起回溯24小時
    內之某時點（不含公權力拘束之期間），在不詳地點，以不
    詳方式，施用第一級毒品海洛因1 次。又其另基於施用第二
    級毒品甲基安非他命之犯意，於98年12月1 日凌晨2 時許，
    在高雄市○○區○○路75號「龍翔飯店」1906號房內，以將
    第二級毒品甲基安非他命置於吸食器內燒烤吸食之方式，施
    用第二級毒品甲基安非他命1 次。嗣於98年12月1 日下午3
    時30分許，其與友人陳官駿（由檢察官另行處理）行經前開
    「龍翔飯店」旁，為警盤查發現陳官駿持有第二級毒品甲基
    安非他命1 包，而經甲○○、陳官駿及渠2 人友人李忠豪（
    由檢察官另行處理）同意後，警方人員復於同日下午3 時50
    分許，至「龍翔飯店」1906號房實行搜索，當場扣獲如附表
    所示之物（其中第二級毒品甲基安非他命之數量，起訴書誤
    載為1 包）。之後於同日下午6 時20分許，警方人員經甲○
    ○同意後採集其尿液送檢，發現其尿液呈嗎啡、甲基安非他
    命陽性反應，因而知悉上情。
二、案經高雄市政府警察局三民第一分局移送臺灣高雄地方法院
    檢察署檢察官偵查起訴。
    理  由
壹、對於證據能力之意見：按被告以外之人於審判外之言詞或書
    面陳述，除法律有規定者外，不得作為證據，刑事訴訟法第
    159 條第1 項定有明文。又被告以外之人於審判外之陳述，
    雖不符前4 條之規定，而經當事人於審判程序同意作為證據
    ，法院審酌該言詞陳述或書面陳述作成時之情況，認為適當
    者，亦得為證據。當事人、代理人或辯護人於法院調查證據
    時，知有第159 條第1 項不得為證據之情形，而未於言詞辯
    論終結前聲明異議者，視為有前項之同意，刑事訴訟法第15
    9 條之5 亦定有明文。卷附高雄市立凱旋醫院濫用藥物尿液
    檢驗報告、高雄醫學大學附設中和紀念醫院檢驗報告、行政
    院衛生署管制藥品管理局函文、長庚醫療財團法人高雄長庚
    紀念醫院（下稱高雄長庚醫院）函文及病歷資料，均係被告
    以外之人於審判外之書面陳述，而檢察官及被告甲○○，就
    上開書面陳述，未於本院審理過程中聲明異議，本院並審酌
    前開書面陳述作成時之情況正常，所取得過程並無瑕疵，且
    與本案相關之待證事實具有關連性，認適當作為證據，依前
    開刑事訴訟法第159 條之5 之規定，認上開陳述具有證據能
    力。
貳、實體方面
一、訊據被告對於前開施用第二級毒品甲基安非他命之犯行坦承
    不諱，且其前開為警查獲後，採集尿液送檢之檢驗結果，係
    呈施用第二級毒品甲基安非他命後所會產生之甲基安非他命
    陽性反應，有高雄市立凱旋醫院98年12月22日A00000000 號
    濫用藥物尿液檢驗報告在卷可稽（見偵卷第8 頁），而扣案
    如附表編號1 、2 所示物品，經高雄醫學大學附設中和紀念
    醫院鑑驗結果，確係第二級毒品甲基安非他命無訛，有該院
    99年3 月9 日第9903-39 號、第9903-40 號檢驗報告附卷可
    佐（見本院1 卷第16、17頁），此外，復有如附表編號3 所
    示物品扣案足憑，則被告前開自白顯與事實相符，堪以採信
    。其前揭施用第二級毒品甲基安非他命犯行，事證明確，足
    堪認定。
二、關於被告前開施用第一級毒品犯行部分，訊據被告固不否認
    有於前開時、地，因為警盤查、搜索而同意採尿送驗之事實
    ，然矢口否認有何施用第一級毒品海洛因犯行，辯稱：伊於
    98年間，有在高雄長庚醫院開刀，出院後還有回高雄長庚醫
    院拿止痛藥，而伊拿到高雄長庚醫院的止痛藥後，沒有隨即
    將之服用完畢，而是感到疼痛時才會服藥，而於本件遭查獲
    前，伊有服用從高雄長庚醫院拿回來的止痛藥，可能因此導
    致伊尿液中有施用海洛因之陽性反應，伊並無被訴之施用第
    一級毒品犯行云云。經查：
（一）被告於98年12月1 日下午3 時30分許，與友人陳官駿行經
      高雄市○○區○○路75號「龍翔飯店」旁時，為警盤查發
      現其友人陳官駿身上有第二級毒品甲基安非他命1 包，而
      於同日下午3 時50分許，警方人員經被告及其友人陳官駿
      、李忠豪同意後，至「龍翔飯店」1906號房內搜索，當場
      扣得如附表所示之物，嗣於同日下午6 時20分許，警方人
      員取得被告同意後，採集其尿液送高雄市立凱旋醫院檢驗
      ，經該院以酵素免疫法為初步篩檢，再以氣相層析質譜法
      為確認鑑定之結果，發現其尿液除呈上述甲基安非他命陽
      性反應外，另呈施用第一級毒品海洛因後所會產生之嗎啡
      陽性反應等事實，業據被告自承不諱，並有被告之警詢筆
      錄（見偵卷第13至16頁）、高雄市立凱旋醫院98年12月22
      日A00000000 號濫用藥物尿液檢驗報告（見偵卷第8 頁）
      、行政院衛生署管制藥品管理局93年12月2 日管檢字第09
      30011566號函（見本院2 卷第32、33頁，佐證施用第一級
      毒品海洛因後，尿液會呈嗎啡陽性反應乙事）在卷可稽，
      堪以認定。
（二）所謂「氣相層析質譜法」包括「氣相層析儀」及「質譜儀
      」2 部分，在「氣相層析儀」部分，其方法為將物質氣化
      後，再經分析管分離，由於各種物質之沸點及對管柱之吸
      附力不同，在經過檢測器測定後，表現出不同的滯留時間
      ，利用滯留時間來判定是何種物質；而「質譜儀」部分為
      檢測器，能將物質撞擊成碎片，記錄其質譜圖，因每個化
      合物之鍵結能力不同，故不同之物質會有其特定之質譜圖
      ，故在物質之判斷上有若指紋鑑定，因此，理論上如果扣
      除人為因素（例如檢體之間的污染）不與列計者，氣相層
      析質譜儀之精確度接近百分之百，幾乎不會有偽陽性反應
      產生，此有行政院衛生署管制藥品管理局92年6 月20日管
      檢字第0920004713號函可參（見本院2 卷第30、31頁）。
      本件被告為警查獲後採集之尿液，係以酵素免疫法初驗及
      以氣相層析質譜法為確認檢驗，業如上述，而被告於警詢
      中自承：本件所採集的尿液，是伊親自排放並封緘的等語
      （見偵卷第15、16頁），且依本案卷內所存其他事證，亦
      未顯示有何人為因素之干擾，導致被告尿液檢驗結果產生
      錯誤之情，揆諸前開說明，該檢驗之精確度接近百分之百
      ，是被告於98年12月1 日下午6 時20分許為警採尿檢驗之
      時起回溯24小時內之某時點（一般人施用第一級毒品海洛
      因後，得較有效檢驗出尿液中含有嗎啡成分之時限，參見
      行政院衛生署管制藥品管理局92年3 月10日管檢字第0920
      001495號函，本院2 卷第34、35頁），有施用第一級毒品
      海洛因之事實，堪以認定。
（三）被告雖以前詞置辯，然其前於本院準備程序曾稱：伊在高
      雄長庚醫院開刀之後，有陸續去拿藥，且拿藥後均有按時
      吃藥云云（見本院1 卷第70頁），與其嗣後所稱：伊拿到
      長庚醫院的止痛藥後，沒有隨即將之服用完畢，而是感到
      疼痛時才會服藥云云（見本院2 卷第18頁），先後顯有矛
      盾，則其所辯是否可信？已有可疑。再者，經本院函詢高
      雄長庚醫院結果，被告於98年10月6 日至同年月12日間，
      雖有在該院住院接受治療，而於出院後，並曾於同年10月
      16日、11月6 日回該院接受追蹤檢查，然於其出院及上開
      2 次回醫院接受追蹤檢查之時，醫師均未開立任何藥物與
      被告服用，此有高雄長庚醫院99年6 月8 日（99）長庚院
      高字第951049號函（見本院1 卷第75頁）、99年8 月13日
      （99）長庚院高字第975243號函（見本院2 卷第24頁）及
      被告在該院之病歷資料（見本院1 卷第76至120 頁）附卷
      可按，足證被告所持前揭辯解，純屬事後卸責之詞，無從
      予以採認。另依上開高雄長庚醫院99年6 月8 日（99）長
      庚院高字第951049號函所示，被告於98年10月6 日至同年
      月12日在該院住院接受治療期間，該院對被告進行藥物治
      療時，雖曾對其注射Meperidine、使其服用Ultracet，而
      該2 種藥物均會導致尿液中殘留有嗎啡成分，然該函亦同
      時敘明，於注射Meperidine後約10日及服用Ultracet後約
      35小時，尿液中即可能未有嗎啡成分。而本件被告接受採
      尿檢驗之時間係98年12月1 日下午6 時20分許，業如前述
      ，距離其自高雄長庚醫院出院而未再注射Meperidine、服
      用Ultracet之時間（即98年10月12日），已長達約50日，
      要無可能係因被告於98年10月6 日至同年月12日在高雄長
      庚醫院住院接受治療期間，曾經注射、服用前揭藥物，而
      導致其本次採尿檢驗結果呈嗎啡陽性反應，自無從以上開
      函文內容，為何有利於被告之認定。
（四）被告於本院審理中，雖另辯稱其曾服用友人代購之止痛藥
      ，然被告全然無法交代其友人所代購之止痛藥來源為何（
      見本院2 卷第18頁），致本院無從調查此部分證據以查證
      被告前揭辯詞是否屬實，則被告所辯是否可採？或僅係臨
      訟杜撰之詞？已非無疑。況且，被告於本院審理中陳稱，
      其最後服用友人代購之止痛藥之時間為遭查獲前1 星期（
      見本院2 卷第18頁），而依據前揭行政院衛生署管制藥品
      管理局92年3 月10日管檢字第0920001495號函所示，一般
      人服用海洛因或嗎啡後，其尿液中仍可檢驗出相關成分之
      期間，約為2 至4 日（見本院2 卷第34、35頁），是縱令
      被告確有服用其友人代購之止痛藥，且該止痛藥會使尿液
      中殘留嗎啡成分，亦因被告服用時間距離其接受採尿檢驗
      時間已超過7 日，而無可能導致其本次採尿檢驗結果中呈
      現上開嗎啡陽性反應，因此，尚無從以被告此部分陳述，
      為何有利於被告之認定。
（五）綜上，被告上揭施用第一級毒品海洛因之犯行，事證已臻
      明確，足堪認定。
三、被告曾因施用毒品案件，經本院以97年度審毒聲字第1395號
    裁定送觀察、勒戒後，於97年12月5 日因無繼續施用毒品傾
    向而執行完畢釋放乙情，有臺灣高等法院被告前案紀錄表在
    卷可憑。是被告於觀察、勒戒執行完畢釋放後，5 年內再犯
    前揭施用第一、二級毒品犯行，依法自應予以追訴處罰。
四、按海洛因及甲基安非他命，分別係毒品危害防制條例第2 條
    第2 項第1 款所稱之第一級毒品及同條項第2 款所稱之第二
    級毒品。故核被告所為，分別係犯該條例第10條第1 項之施
    用第一級毒品罪及同條第2 項之施用第二級毒品罪。被告持
    有第一級毒品海洛因及第二級毒品甲基安非他命後，進而施
    用，其持有之低度行為均應為施用之高度行為所吸收，不另
    論罪。被告所犯上開2 罪間，犯罪構成要件不同，且無證據
    證明被告係同時為之，自應予以分論併罰。爰審酌被告經觀
    察、勒戒後，尚未能戒絕毒癮，足證前開保安處分措施實難
    矯治其惡性，且犯後未能坦承全部犯行，態度難認良好，然
    念其所犯係自戕行為，尚未對他人造成實害，復參以其於犯
    本案前，並無因施用毒品犯行而經論罪科刑之紀錄等一切情
    狀，分別量處如主文所示之刑，並定其應執行刑，以資懲儆
    。扣案如附表編號1 、2 所示之物，均係第二級毒品甲基安
    非他命之事實，業如前述，而因鑑定單位一般係以傾倒之方
    式，將包裝袋內之毒品倒出而與包裝袋分離而稱重，必要時
    ，輔以刮杓刮取袋內毒品，然無論依何種方式分離，包裝袋
    內均有極微量之毒品殘留，業經法務部調查局以93年3 月19
    日調科壹字第09300113060 號函釋在案，此為本院職務上已
    知之事實，足認如附表編號1 、2 所示之包裝袋，其內分別
    含有極微量之第二級毒品甲基安非他命而無法析離，應整體
    視為查獲之第二級毒品，依毒品危害防制條例第18條第1 項
    前段之規定，諭知沒收銷燬之。至於鑑識耗損之第二級毒品
    甲基安非他命，既已滅失，爰不再行諭知沒收銷燬，併此敘
    明。扣案如附表編號3 所示之吸食器，雖係供被告為前揭施
    用第二級毒品犯行使用之物，然該吸食器係另案被告陳官駿
    所有，而非被告所有，業據被告於本院審理中陳述明確（見
    院1 卷第58頁），故與得宣告沒收之要件不符，自無從為沒
    收之宣告；至扣案如附表編號4 所示之物及在另案被告陳官
    駿身上所扣獲之第二級毒品甲基安非他命1 包，則與被告前
    揭犯行無關，是亦不為沒收之宣告，附此敘明。
據上論斷，應依刑事訴訟法第299 條第1 項前段，毒品危害防制
條例第10條第1 項、第2 項、第18條第1 項前段，刑法第11條、
第51條第5 款，判決如主文。
本案經檢察官鄧藤墩到庭執行職務。
中    華    民    國    99    年    9     月    21    日
                  刑事第十七庭  審判長法  官  陳建和
                                      法  官  毛妍懿
                                      法  官  陳君杰
以上正本證明與原本無異。
如不服本判決應於收受送達後10日內向本院提出上訴書狀，並應
敘述具體理由；如未敘述上訴理由者，應於上訴期間屆滿後20日
內向本院補提理由書（均須按他造當事人之人數附繕本）「切勿
逕送上級法院」。
中    華    民    國    99    年    9     月    21    日
                                      書記官  紀龍年
附錄本判決論罪科刑法條全文：
毒品危害防制條例第10條
施用第一級毒品者，處6月以上5年以下有期徒刑。
施用第二級毒品者，處3年以下有期徒刑。
附表：
┌──┬────────────────────────┬────┐
│編號│扣案物品                                        │數量    │
├──┼────────────────────────┼────┤
│ 1  │甲○○施用後所剩餘之第二級毒品甲基安非他命（驗後│壹包    │
│    │淨重零點玖伍肆公克）暨其包裝袋                  │        │
├──┼────────────────────────┼────┤
│ 2  │甲○○施用後所剩餘之第二級毒品甲基安非他命（驗後│壹包    │
│    │淨重零點參零貳公克）暨其包裝袋                  │        │
├──┼────────────────────────┼────┤
│ 3  │吸食器                                          │壹組    │
├──┼────────────────────────┼────┤
│ 4  │第三級毒品愷他命                                │壹包    │
└──┴────────────────────────┴────┘

司法院資訊處製作；財團法人民間司法改革基金會備份。
